【裁判字號】    98,上訴,4292
【裁判日期】    981231
【裁判案由】    毒品危害防制條例
【裁判全文】
臺灣高等法院刑事判決                98年度上訴字第4292號
上  訴  人
即  被  告  丙○○
選任辯護人  葉文政律師
上列上訴人因違反毒品危害防制條例案件，不服臺灣臺北地方法
院98年度訴字第1139號，中華民國98年10月6 日所為之第一審判
決（起訴案號：臺灣臺北地方法院檢察署98年度偵續字第361 號
），提起上訴，本院判決如下：
    主  文
上訴駁回。
    事  實
一、緣丙○○與乙○○（經檢察官另案提起公訴，現由臺灣臺北
    地方法院以98年度訴字第621 號另案審理中）因有施用第三
    級毒品愷他命之習慣，乃於民國98年2月12日晚上7時30分許
    ，由丙○○駕駛非其所有之2N─5701號自小客車，至臺北縣
    新莊市○○路「北基加油站」前，以每包新臺幣（下同）40
    0 元之代價，向真實姓名年籍不詳綽號「果凍」之成年男子
    ，一同出資購入愷他命二包欲供己施用而共同持有。丙○○
    隨後駕車搭載乙○○前往臺北市○○區○○街30巷口處，並
    將車子停在「85度Ｃ」商店前，準備向騎乘機車前來赴約之
    甲○○收取欠款1,000 元時，適甲○○一時難忍毒癮，到達
    後，至上開小客車右前座旁，主動向車內之乙○○表明有購
    買愷他命之意，詢問其等是否有現成毒品可以出賣，詎丙○○與乙○○二人，明知愷他命為毒品危害防制條例第2條第2
    項第3 款所規定之第三級毒品，未經許可，不得任意出售，
    竟基於販賣愷他命獲利之犯意聯絡，於同日晚間9 時許，在
    上開路旁，合意以500 元之價格，共同販賣甫向果凍購得、
    尚未施用過之愷他命一包（丙○○與乙○○在尚未與甲○○
    碰面前，已先開啟購得之其中一包愷他命施用）予甲○○，
    並由丙○○將置於汽車煙灰缸內之愷他命一包交由乙○○遞
    給甲○○，乙○○向甲○○收取500 元現金後，再轉交予丙○○收受。嗣因員警王石文因在附近執行勤務，恰巧目睹上
    開交易經過而上前進行盤檢，經丙○○同意搜索後，在其身
    上扣得現金1,500元（其中500元為販賣愷他命所得），並於
    車內之煙灰盒內查獲丙○○及乙○○向果凍購入、已施用部
    分之愷他命一包（含直接包裝毒品而殘有第三級毒品愷他命
    於上、無法完全析離之塑膠袋一只，驗前重0.402 公克，驗
    後重0.401 公克），另經甲○○同意搜索，在其右手中扣得
    已由其購入之愷他命一包（含直接包裝毒品而殘有第三級毒
    品愷他命於上、無法不可完全析離之塑膠袋一只，驗前重0.
    818公克，驗後重0.813公克），始查知上情。
二、案經臺北市政府警察局中山分局報告臺灣臺北地方法院檢察
    署檢察官偵查起訴。
    理  由
壹、證據能力部分
一、按被告以外之人於審判外之言詞或書面陳述，除法律有規定
    者外，不得作為證據。又被告以外之人於審判外之陳述，雖
    不符合同法第159條之1至第159條之4之規定，但經當事人於
    審判程序同意作為證據，法院審酌該言詞陳述或書面陳述作
    成時之情況，認為適當者，亦得為證據。當事人、代理人或
    辯護人於法院調查證據時，知有第159條第1項不得為證據之
    情形，而未於言詞辯論終結前聲明異議者，視為有前項之同
    意，刑事訴訟法第159條第1項及第159條之5分別定有明文。
    本件上訴人即被告丙○○及檢察官於言詞辯論終結前，就本
    件卷內被告以外之人於審判外之陳述（包括人證、書證），
    於本院審理時均表示不爭執，且同意作為證據，經本院審酌
    該等證據之做成情況，核無違法取證或其他瑕疵，認均適為
    本案認定事實之依據，依刑事訴訟法第159條之5規定，均有
    證據能力。
二、本件證人甲○○及王石文二人於偵查中向檢察官所為之陳述
    ，業經具結而有刑法偽證罪之擔保，且無顯不可信之情況，
    依法應有證據能力。
貳、實體部分
一、認定事實所憑之證據及理由：
    訊據被告，其於偵查中、原審、本院行準備程序及審理時，
    固不否認有駕車與證人乙○○一同購買愷他命、前往為警查
    獲之地點與甲○○碰面等情，惟矢口否認有何販賣愷他命之
    犯行，辯稱：我對於販毒的事確實都不知情，那是乙○○和
    甲○○二人間的事，與我無關，我只是坐在駕駛座上等乙○○云云。惟查：
（一）被告與女友係為供己施用而一同購入毒品─
  １、被告自承其於98年2月12日晚上7時30分許，駕駛2N─5701
      號自小客車，與女友乙○○一同至臺北縣新莊市○○路「
      北基加油站」前，以每包400 元之代價，向真實姓名年籍
      不詳綽號「果凍」之成年男子，購買愷他命二包欲供己施
      用而共同持有乙情，除經證人乙○○於偵查中、原審及本
      院審理時證述在卷（見98年度偵字第5255號偵查卷【下稱
      第5255號偵查卷】第76頁至第77頁，原審卷第43頁反面至
      第47頁，本院98年12月10日審判筆錄第6頁至第8頁）外，
      被告與證人乙○○、甲○○一同為警查獲時，在被告所駕
      駛之自小客車之煙灰盒內及證人甲○○右手中所分別扣得
      之白色結晶粉末各一包，經送請行政院衛生署管制藥品管
      理局鑑定結果，確實均檢出愷他命成分，此有行政院衛生
      署管制藥品管理局於98年2月20日、98年2月23日出具之管
      檢字第0980001762號、0000000000號鑑定書附於原審卷第
      15頁及第14頁可憑，是以，被告與證人乙○○向「果凍」
      所購買的二包白色結晶粉末均係第三級毒品愷他命之事實
      ，應可確定。
  ２、被告與證人乙○○均坦承在向「果凍」購買後、與證人甲○○見面前，二人曾在被告所駕駛之小客車內，以將愷他
      命摻入香菸內點燃吸食之方式，各自施用第三級毒品愷他
      命乙情，有被告與乙○○為警查獲後，於警詢時所親自採
      取、封緘之尿液，經送驗結果確均呈愷他命陽性反應之臺
      灣尖端先進生技醫藥股份有限公司於98年2 月25日出具之
      濫用藥物檢驗報告附於第5255號偵查卷第97頁（乙○○之
      尿液檢體編號為036914號）、第101 頁（被告之尿液檢體
      編號為036915號）及臺北市政府警察局偵辦毒品案件尿液
      檢體委驗單（附於同上偵查卷第99頁、第103 頁）可憑，
      被告與證人乙○○此部分之陳述亦為事實。是以，被告與
      證人乙○○在向「果凍」購買第三級毒品愷他命時，應確
      實係為供己施用而一同購入。
（二）證人即在現場查獲本件之警員王石文，其於偵查中就查獲
      情形到庭具結證稱：我目睹甲○○在小客車旁和乙○○講
      話，講完後，甲○○有拿錢給乙○○，乙○○就拿一包東
      西給甲○○，我就上前盤查，發現甲○○手上有一包愷他
      命，並在丙○○身上發現1,500 元等語（見98年度偵續字
      第361號偵查卷【下稱偵續卷】第9頁）。足見站在車外之
      甲○○與被告所駕駛之小客車內之右前座之乘員，應確實
      有一來一往傳遞物品之行為，始會引起證人王石文之注意
      。
（三）
  １、證人甲○○於偵查中及本院審理時，就為何會向證人乙○○提及有無毒品、進而自證人乙○○處取得毒品乙情，分
      別具結稱：
      (1)我之前向乙○○借一千元，當天原本是跟乙○○聯絡要
        還她錢，後來看到他們有施用愷他命，我就問說有沒有
        多的，以原價賣我，我沒有看到乙○○有無問丙○○，
        因為我轉頭去跟我朋友講話，後來乙○○就拿一包愷他
        命給我，跟我收500元等語（見偵續卷第9頁）；
      (2)我之前和乙○○一起抽過含愷他命的菸，我問乙○○愷
        他命要去那裡買，她說她有管道，所以我之後都找她買
        ，當天我是先和她電話聯絡要還她錢，我和朋友騎車過
        去跟她碰面，會合後，我下車走到丙○○車子的副駕駛
        座旁，她坐在副駕駛座上，我在車外問她，現在有沒有
        多的毒品可以用，她就把那包愷他命給我等語（見本院
        卷98年12月10日審判筆錄第9頁至第11頁）。
      證人甲○○前後就此部分證述之情節堪為一致，其在初與
      證人乙○○聯繫見面時，應尚無欲向證人乙○○購買毒品
      之念頭。
  ２、證人乙○○就本案則有如下之證述：
      (1)在原審審理時，除上情外，並強調：甲○○是當面跟我
        說要愷他命，被告就坐在旁邊，他也有聽到，毒品是被
        告從煙灰缸拿出來給我，我再拿給甲○○，因為毒品是
        我和被告共有的，所以我有經過被告同意，向甲○○拿
        到的1,500 元，我也是交給被告等語在卷（見原審卷第
        44 頁至第47頁）。
      (2)於本院審理時，則具結證稱：我在檢、警應訊時是自由
        陳述，在原審作證時也是據實陳述，我並沒有因為丙○○後來不跟我交往，我就說謊等語（見本院卷98年12月
        10日審判筆錄第7頁至第8頁）。
  ３、被告就本案：
      (1)於警詢時供稱：我原本購買二包愷他命是要自己施用，
        後來甲○○向乙○○表示想要調一包愷他命，我才拿出
        一包愷他命交給右前座的乙○○，再由乙○○轉手給車
        外的甲○○。這是我自己出錢以每包400 元的價格向「
        果凍」購入，再以一包500 元之價格出售予甲○○，甲○○是交1,500 元給乙○○，再由乙○○轉交給我，其
        中1,000元是之前的欠款，500元是販賣愷他命所得等語
        在卷（見第5255號偵查卷第11頁至第13頁）；
      (2)於偵訊時供稱：愷他命是我和乙○○共有，本來跟果凍
        買二包愷他命就是要自己施用，聯絡甲○○是要跟他拿
        欠款，後來乙○○說甲○○要一包愷他命，我就說把另
        一包我們還沒施用過的以500 元賣給他，因為我們是開
        車去買，算是油錢。甲○○是乙○○的乾哥，並沒有賣
        他比較貴等語在卷（見下稱偵續卷第8頁至第9頁）。
      是以，本件被告與證人乙○○當係在98年2月12日晚間9時
      許，證人甲○○主動詢問被告與證人乙○○有無毒品可以
      提供時，始起意販賣第三級毒品愷他命與證人甲○○無訛
      ，尚非檢察官所稱其等係在同日稍早之晚間7 時30分許向
      果凍購入時，即有販賣之意圖。
  ４、被告雖一再辯稱自己並無販毒之共同犯意。衡情，扣案向
      「果凍」買得之毒品愷他命係由被告出資取得，被告與證
      人甲○○非親非故，證人甲○○亦僅表示其僅認識證人乙○○（見本院上開審判筆錄第9 頁），被告自無免費提供
      證人甲○○施用之必要；縱使被告係礙於人情始交付毒品
      予證人甲○○，亦應係交付自己與女友施用後剩餘之那包
      毒品較符合常情。況，被告當時坐在小客車的駕駛座上，
      證人乙○○就坐在其身旁，證人乙○○與打開窗戶、靠在
      車旁的證人甲○○就毒品乙事談話的過程，即使在小客車
      未熄火的狀態下，被告也不可能完全沒聽到，雖然證人甲○○因轉身與朋友說話而未聽到被告與證人乙○○有無討
      論是否要賣愷他命、要用多少錢賣出之過程，然並不代表
      被告因此即未介入販買乙事，否則在證人甲○○要求「以
      原價賣我」後，被告不會對證人乙○○說「我們是開車去
      買，收500元（即500元-400元成本=100元）算是油錢」。
      再者，雖證人甲○○於檢察官偵訊時改口稱係請證人乙○○代買毒品，但本院行交互詰問時經詢以其為何之前說是
      代買時，證人甲○○解釋稱：因為我之前和乙○○一起抽
      過含愷他命的菸，我問乙○○愷他命要去那裡買，她說她
      有管道，所以我之後都找她買等語（見本院上開審判筆錄
      第10頁至第11頁）。故，證人甲○○本意係向證人乙○○
      表明希望乙○○不要賺錢，讓其能以原價購得毒品，惟事
      實上證人甲○○不知道原購入價格，被告並不同意證人甲○○之請求，被告自承其曾明白向證人乙○○表示至少要
      多100元作為油錢，證人乙○○隨即以一包500元之價格將
      以400 元買入、未施用過之第三級毒品愷他命販買予證人
      甲○○，證人乙○○在向證人甲○○收取款項後，亦交由
      被告保管，除據證人乙○○證述在卷外，亦為被告所不否
      認，顯見被告應確有賺取證人甲○○差價之念頭，並與乙○○實行此計畫而共同販賣愷他命予證人甲○○。
（四）綜上所述，被告確有販賣第三級毒品愷他命之事證已臻明
      確，犯行洵堪認定，應予依法論科。
二、論罪與科刑之審酌：
（一）按愷他命屬毒品危害防制條例第2 條第2項第3款所列之第
      三級毒品，被告於供己施用之意購入後，另行基於營利之
      圖而共同販出，核其所為，係犯毒品危害防制條例第4 條
      第3項之販賣第三級毒品罪。
（二）共同正犯─被告與證人乙○○，共同參與毒品交易之收取
      價金及交付毒品之過程，且就販賣毒品予證人甲○○之價
      格、數量有所謀議，就本案犯行有犯意聯絡及行為分擔，
      為共同正犯。
（三）刑法第59條之酌減─被告所犯之販賣第三級毒品罪，其法
      定最低本刑為五年以上有期徒刑，被告雖於原審及本院審
      理時否認犯罪，惟其曾於警詢及偵查中自白犯罪，表示悔
      意，且被告係因證人甲○○之要求而販售，證人甲○○又
      係其女友即證人乙○○之乾哥哥，販賣所得僅500 元，獲
      利亦僅100 元，甚為微薄，並非習於販賣毒品獲利之人，
      與經常販售毒品予不特定人以牟取厚利之毒販迥異，足認
      本案情輕法重，雖宣告法定最低度之刑，猶嫌過重，被告
      情堪可憫，爰依刑法第59條之規定減輕其刑。
（四）原審以被告之罪證明確，適用毒品危害防制條例第4條第3
      項、刑法第11條前段、第28條、第59條規定，並審酌被告
      被告明知毒品有害他人身心健康，卻為獲圖小利，罔顧法
      令，出售毒品，且於原審審理時飾詞否認，未能確切悔改
      ，行為有所不當，惟念其犯後曾經坦承犯行，表示悔意，
      實際獲利非鉅，並於犯後立即為警查獲，販賣所得款項及
      毒品均已查扣，未實際毒害他人等一切情狀，酌情量處有
      期徒刑三年；並認共同販賣第三級毒品愷他命所得款項50
      0元，業經扣案，應依毒品危害防制條例第19條第1項前段
      規定，宣告沒收之，且該犯罪所得既已扣案，自無不得沒
      收之可能，無庸另行諭知如全部或一部不能沒收時，以其
      財產抵償（漏未敘及因已扣案，無重複沒收之危險，亦因
      已扣案，無庸諭知應予共同被告連帶沒收）。又認毒品危
      害防制條例第19條第1 項所定「供犯罪所用或因犯罪所得
      之物」，係指犯第4條至第9條、第12條、第13條或第14條
      第1項、第2項之罪所用或所得之物，不包括毒品本身在內
      ，是尚不得援用此項規定為第三、四級毒品之沒收依據。
      再製造、運輸、販賣、意圖販賣而持有、以非法方法使人
      施用、引誘他人施用及轉讓第三、四級毒品，均屬該條例
      所規定之犯罪行為，而該條例對於犯上開各罪經查獲之第
      三、四級毒品之沒收，並無特別規定，而該等行為既已構
      成犯罪，則該毒品即屬不受法律保護之違禁物，應回歸刑
      法之適用，依刑法第38條第1項第1款之規定沒收之；本件
      在證人甲○○右手中扣得之白色粉末一包，經鑑定確為愷
      他命（含直接包裝毒品而殘有第三級毒品愷他命於上、無
      法完全析離之塑膠袋一只，驗前重0.818公克，驗後重0.8
      13公克），已如前述，核屬毒品危害防制條例所稱之第三
      級毒品，應依刑法第38條第1項第1款之規定，併予宣告沒
      收，而因鑑定過程所用之毒品，已因鑑定而滅失，自無再
      予沒收之必要，其認事用法並無不當，量刑亦屬適當。被
      告不服原判決提起上訴，以：我沒有參與共同販賣毒品，
      那是乙○○與甲○○間的事等為其上訴理由。惟查，被告
      於偵查中即已坦承販賣之犯行，原審亦已於原判決理由欄
      內就何以認定被告為販賣之共同正犯之理由詳加論述，被
      告之上訴意旨，為無理由，應予駁回。
據上論斷，應依刑事訴訟法第368條，判決如主文。
本案經檢察官劉異海到庭執行職務。
中    華    民    國    98    年    12    月    31    日
                  刑事第十三庭  審判長法  官  曾德水
                                      法  官  崔玲琦
                                      法  官  遲中慧
以上正本證明與原本無異。
如不服本判決，應於收受送達後10日內向本院提出上訴書狀，其
未敘述上訴之理由者並得於提起上訴後10日內向本院補提理由書
（均須按他造當事人之人數附繕本）「切勿逕送上級法院」。
                                      書記官  陳韋杉
中    華    民    國    98    年    12    月    31    日
附錄本案論罪科刑法條全文：
毒品危害防制條例第4條
I  製造、運輸、販賣第一級毒品者，處死刑或無期徒刑；處無
    期徒刑者，得併科新臺幣2 千萬元以下罰金。
II  製造、運輸、販賣第二級毒品者，處無期徒刑或7 年以上有
    期徒刑，得併科新臺幣1 千萬元以下罰金。
III  製造、運輸、販賣第三級毒品者，處5 年以上有期徒刑，得
    併科新臺幣7百萬元以下罰金。
Ⅳ  製造、運輸、販賣第四級毒品者，處3 年以上10年以下有期
    徒刑，得併科新臺幣3百萬元以下罰金。
Ⅴ  製造、運輸、販賣專供製造或施用毒品之器具者，處1 年以
    上7 年以下有期徒刑，得併科新臺幣1 百萬元以下罰金。
Ⅵ  前五項之未遂犯罰之。


司法院資訊處製作；財團法人民間司法改革基金會備份。
